臺灣高等法院民事裁定　九十一年度抗字第三四一七號
　　　抗　告　人　陳建忠
　　　代　理　人　莊國偉律師
　　　複代理人　　張炳坤律師
右列抗告人因與相對人好邦科技股份有限公司間假處分事件，對於中華民國九十一年
四月三十日台灣台北地方法院九十一年度全字第一號裁定，提起抗告，本院裁定如左
：
      主    文
抗告駁回。
原裁定主文第一項所命供擔保金額提高為新台幣壹佰零伍萬元或同面額之台灣中小企
業銀行可轉讓定期存單。
抗告訴訟費用由抗告人負擔。
      理    由
一、按債權人就金錢以外之請求因請求標的之現狀變更，有日後不能強制執行，或甚
    難強制執行之虞，欲保全強制執行者，得聲請假處分；又當事人於爭執之法律關
    係有定暫時狀態之必要者，亦得聲請假處分；又聲請假處分之原因，應予釋明，
    但得以供擔保代之。民事訴訟法第五百三十二條第一項、第五百三十八條及第五
    百三十三條準用同法第五百二十六條第二項分別定有明文。所謂爭執之法律關係
    有定暫時狀態之必要者，係指因避免重大損害或因其他情事，有就爭執之法律關
    係定暫時狀態之必要而言。此項必要之情事即為假處分之原因，祇要債權人主張
    並釋明有定暫時狀態之利益，即得為此項假處分，債權人亦得提供擔保，以代此
    項釋明（參照最高法院八十六年度台抗字第五二號裁定）。又假處分僅為保全強
    制執行方法之一種，故合於上開假處分條件，並經債權人釋明假處分之原因存在
    ，或表明願供擔保，以代釋明，法院即得為准許假處分之裁定。至於主張之實體
    上理由，是否正當，乃屬本案問題，非假處分裁判中所能解決（參照最高法院二
    十年抗字第五號判例）。
二、本件相對人在原法院聲請論旨略以：抗告人於民國（下同）八十八年八月間起，
    即至伊公司任職，並簽署伊公司員工保密暨智慧財產權協議書（下稱系爭協議書
    ），其中第四條約定：抗告人自離職起二年內，不得直接或間接參與、從事或受
    雇於任何與伊公司或其關係企業直接或間接具有競爭性質之事業；並禁止向伊公
    司之供應商、客戶或與伊公司有業務往來之人，就與伊公司有競爭性質之業務，
    為招攬或交易之行為。詎抗告人於九十年五月二十九日離職後，逕自轉至與伊公
    司業務性質相同，且有巿場競爭關係之旭龍精密工業股份有限公司（下稱旭龍公
    司，嗣後經合併於復盛股份有限公司）及其轉投資之晶強電子股份有限公司（下
    稱晶強公司）工作，經伊公司函請抗告人履行前開約定之競業禁止義務，竟置之
    不理，為此，陳明願供擔保，以代釋明之不足，聲請假處分，禁止抗告人於九十
    二年五月十九日前為與伊公司競爭性質之業務等情。
三、抗告論旨略稱：相對人所為假處分之聲請距伊轉任旭龍公司已逾一年，且伊已依
    假處分之主旨，被迫離開復盛股份有限公司，已無定暫時狀態假處分之必要；又
    相對人所謂之實際營業具有競爭性質之事業範圍並不明確，相對人公司所登記經
    營之範圍共包括十二大類，幾涵蓋所有之生產事業、高科技產業及國貿事業，則
    伊幾乎完全被絕除，而無適當工作可從事，工作權完全被剝奪；且相對人復未釋
    明伊知悉何種機密，而有應受競業禁止之必要云云。惟查：
    (一)系爭協議書已於第四條「競業禁止」第一項載明：「員工承諾除經好邦（董事
      會）事先之書面同意外，員工於其受僱期間內及受僱期間期滿或終止後二年內
      ，不得直接或間接從事、受僱、或參與（或促使好邦其他員工參與）任何與好
      邦或其關係企業直接或間接具有競爭性質之事業」；又於同條第二項載明：「
      員工並承諾於受僱期間期滿或終止後二年內，非經好邦書面同意，員工不得向
      好邦之供應廠商、客戶或任何與好邦有業務往來之人招攬具有競爭性質之業務
      或與之從事任何交易行為」（見本院第三四一七號卷所附被抗證二）。相對人
      主張抗告人於九十年五月二十九日離職後，逕自轉至與伊公司業務性質相同，
      且有巿場競爭關係之旭龍公司（嗣後經合併於復盛股份有限公司）及其轉投資
      之晶強公司工作，即抗告人亦自認伊已轉至旭龍公司工作（見本院第二七○五
      號卷第七頁），足見抗告人於離職後，已轉至與相對人公司有巿場競爭關係之
      旭龍公司工作。雖抗告人另提出陳報狀抗辯伊已依假處分之主旨，被迫離開復
      盛股份有限公司云云，惟未提出任何證據證明之，是抗告人所為之上開抗辯，
      殊不足取。
    (二)相對人主張伊公司為經濟部核定之重要科技事業，主要投資項目包括半導體引
      線架、貴金屬電鍍加工、半導體捲帶式晶粒承載器等產品，屬高科技產業之一
      ，而抗告人任職伊公司期間，參與設廠、機器採購、海外驗機及教育訓練等工
      作，並擔任半導體事業部生產部副主任及精密實驗室副主任，對伊公司各項產
      品製造之相關技術機密及業務機密均相當熟悉，抗告人嗣後任職之復盛股份有
      限公司或晶強公司亦有生產半導體導線架及ＴＡＢ，與伊公司有實際競爭關係
      ，且伊公司所生產之「半導體捲帶式晶粒承載器」（下稱ＴＡＢ），全台灣目
      前僅有伊公司及亞洲微電股份有限公司兩家廠商有能力生產，晶強公司為第三
      家廠商，並提出電子時報、抗告人製作之報告資料及工作說明書為證（見本院
      第三四一七號卷所附被抗證三、四），足見抗告人對相對人公司生產之ＴＡＢ
      相關技術機密知之甚詳，抗告人於離職後，轉至與相對人公司有巿場競爭關係
      之旭龍公司工作，顯已違反兩造間所簽訂相對人公司員工保密暨智慧財產權協
      議書之上開約定，且違約行為仍在繼續中，相對人並已對抗告人起訴請求如假
      處分保全之內容（見原法院卷第二七頁至三十頁），堪認兩造間就此確有爭執
      。爰斟酌相對人產品屬新興科技產品，涉及產品開發及改良，市場競爭亦屬激
      烈，果如相對人所述技術或業務機密外洩，勢必造成重大損害，縱相對人已以
      訴訟排除此項損害，惟取得確定判決須經過相當時日，因而延誤商機，致相對
      人所受之損害必屬重大，且難以回復，因認相對人主張其為避免重大損害而有
      定暫時狀態假處分之必要，應屬有據。
    (三)雖抗告人抗辯相對人公司所登記經營之範圍共包括十二大類，幾涵蓋所有之生
      產事業、高科技產業及國貿事業，則伊幾乎完全被絕除，而無適當工作可從事
      ，工作權完全被剝奪云云，惟查原裁定主文已將抗告人競業禁止義務之範圍限
      制於「抗告人於九十二年五月十九日以前，不得直接或間接參與、從事或受雇
      於包括．．．任何與相對人公司之實際營業具競爭性質之事業，亦不得向相對
      人之供應商、客戶或任何與相對人有業務往來之人，就與相對人具有競爭性質
      之業務為招攬或與之從事交易之行為」，是抗告人所為之上開抗辯，殊不足取
      。
四、綜上所述，相對人主張其為避免重大損害而有定暫時狀態假處分之必要，既屬有
    據，有如前述。且相對人復陳明願供擔保，以補釋明之不足，從而，原法院准許
    相對人提供擔保後為假處分之裁定，並無不合。抗告人猶執前詞抗辯並無假處分
    之必要，毫不足取，況即令屬實，亦須待本案訴訟另行解決，依首開說明，仍應
    認其抗告為無理由，應予駁回。惟查，抗告人離職前之月薪雖為新台幣（下同）
    四萬一千元，然其於旭龍公司任職之月薪為五萬元，此有旭龍公司之函件可證（
    見原審卷第十五頁背面），再自相對人於九十年八月十日向原法院聲請本件假處
    分之日算起（見原法院卷第四頁），至抗告人最後不得為前開行為之九十二年五
    月十九日止，應有二十一個月又九日，是本院認抗告人因相對人聲請本件假處分
    可能受有之損害額，應有一百零五萬元（其計算式為：50,000元X21=1,050,000
    元）；而擔保金額之酌定固屬法院職權之行使，然法院定擔保金額而為准許假處
    分之裁定，該項擔保即係備供債務人因假處分所受損害之賠償（參照最高法院六
    十三年台抗字第一四二號判例），原法院僅命相對人提供擔保金額七十一萬七千
    五百元或同面額之台灣中小企業銀行可轉讓定期存單，尚嫌偏低，應提高為一百
    零五萬元或同面額之台灣中小企業銀行可轉讓定期存單。
五、據上論結，本件抗告為無理由，依民事訴訟法第四百九十二條第一項、第九十五
    條、第七十八條，裁定如主文。
中      華      民      國    九十一    年      九      月      三      日
                                民事第十三庭
                                    審判長法  官  林  鄉  誠
                                          法  官  謝  碧  莉
                                          法  官  王  聖  惠
右正本係照原本作成。
不得再抗告。
中      華      民      國    九十一    年      九      月      五      日
                                          書記官  陳  樂  觀